【裁判字號】    89,上易,1200
【裁判日期】    891025
【裁判案由】    賭博
【裁判全文】
臺灣高等法院臺中分院刑事判決                 八十九年度上易字第一二○○號
    上  訴  人
    即  被  告  癸○○
    選任辯護人  林春榮
    上  訴  人
    即  被  告  甲○○
                庚○○
    右  一  人
    選任辯護人  陳芝荃
    上  訴  人
    即  被  告  乙○○
                辛○○
    右  一  人
    選任辯護人  宋永祥
                沈鈺銘
    上  訴  人
    即  被  告  丙○○
                壬○○
                戊○○
                丁○○
                己○○
                子○○
右上訴人等因賭博案件，不服臺灣臺中地方法院八十九年度易字第四七號中華民國八
十九年三月二日第一審判決（聲請簡易判決處刑案號：臺灣臺中地方法院檢察署八十
八年度偵字第一八三六一號），提起上訴，本院判決如左：
      主  文
上訴駁回。
      事  實
一、己○○曾於民國八十三年間，因賭博案件，經臺灣臺中地方法院判處有期徒刑五
    月確定，於八十三年七月二十五日易科罰金執行完畢；丁○○於八十六年間，因
    賭博案件，經臺灣臺中地方法院判處有期徒刑四月，緩刑三年確定，現仍於緩刑
    期間；辛○○於八十四年間，因違反肅清煙毒條例案件，經臺灣臺中地方法院判
    處有期徒刑四年二月確定，現仍於假釋期間。
二、癸○○與其女友甲○○基於共同犯意，自八十八年三月初起，在其等所經營位於
    臺中縣太平市○○路二○號「財神賓果西餐廳」之公眾得出入場所內，擺設電動
    賭博機具賓果三十六臺，連續多次與不特定之多數人賭博財物，並僱用具共同犯
    意之庚○○、乙○○、丙○○、壬○○（會計）、戊○○、丁○○、己○○（副
    理）與子○○擔任洗分、兌換現金、會計或門禁之人員，並由具共同犯意之辛○○擔任顧問，與癸○○共同管理該賭場，庚○○同時並掛名該餐廳負責人，由伊
    具名租用前揭房屋，該賭場賭博方式為賭客以每新臺幣（下同）一百元可開分二
    百分或五百分二種，彩球共七十五個（號碼從一號至七十五號），每次對賭共有
    一百盤供賭客選擇，每盤至少押注一百分，每人每次最多可押十二盤，如獨中賓
    果，可獲得一百三十五倍之分數，如未押中，賭資即歸癸○○、甲○○所有，累
    積二千分或一萬元（即可兌換二千元時）再以相同比例，向壬○○等兌換現金，
    其等並以此為常業。嗣於同年六月七日晚上十一時五十分許，適有賭客劉英忠、
    李雪華、王彩珠、游淑華、沈啟瑞、陳寶美及林錦耀等人（均已判決確定）於上
    開餐廳賭博，當場經警查獲，並扣得當場賭博之電動賭博機具開分螢幕三十六臺
    、球臺螢幕十八臺、主控電腦主機一臺、螢幕一臺、監視鏡頭九個、監視器螢幕
    二十七臺、開獎電視螢幕一臺、開獎海報八張、開獎用主機臺一臺及賭資五萬五
    千三百五十元暨癸○○所有，供犯常業賭博罪使用之每場收支表一張、員工打卡
    單二張、打卡鐘一臺、列表機一臺；復於甲○○所有車牌號碼Ｘ三─○六○七號
    自用小客車內查得癸○○所有，因犯常業賭博罪所得之賭資七十五萬八千八百元
    及供犯常業賭博罪使用之帳冊七本、員工名冊二本、賭客聯絡簿三本、薪資表一
    本、貴賓卡一盒、計帳磁片一片、每日工作進度表及電腦支出明細表一箱、員工
    打卡單一疊、紅包袋一疊。
      理  由
一、上訴人即被告乙○○經合法傳喚未到庭，上訴人即被告甲○○、庚○○、丙○○
    、壬○○、戊○○、丁○○、己○○、子○○於右揭時地犯有賭博行為坦承不諱
    ，被告癸○○及辛○○則均矢口否認有何賭博犯行，被告癸○○辯稱：伊非賭場
    負責人，伊個人財務均交由同居人即被告甲○○保管及使用，不知被告甲○○如
    何使用云云。被告辛○○辯稱：扣案財神賓果西餐廳之電玩非賭博性電玩，且伊
    與該餐廳時有互相調票，並未支領該餐廳薪資，伊自八十七年十一月起即至越正
    實業有限公司（以下簡稱越正公司）工作，並擔任外務經理，有正當工作及所得
    ，無法同一時間又任職財神賓果西餐廳，伊當日係前往搭載女友游淑華返家，在
    警訊內有伊「八十六年十月份起至八十八年六月四日止每月初四之匯款紀錄」，
    惟伊自八十四年一月起遭羈押，至八十七年十月止假釋出獄，可見伊在羈押執行
    時，確有按月接受支應事實，自未於前揭西餐廳任職云云。然查前揭西餐廳擺設
    賓果遊戲機，最多可押十二盤（即十二組號碼），若中賓果，獨得一百三十五倍
    ，賭客分數累績到一萬分，即可向餐廳人員兌換現金二千元，未押中賓果，金額
    歸店方所有，業據被告庚○○、乙○○分別於警訊供明（核退字卷第五十二、五
    十三、五十六頁），自屬賭博無疑，而該西餐廳實際負責人為被告癸○○之事實
    ，業據被告甲○○於警訊及原審審理時分別指述明確，被告己○○於警訊並明確
    供述被告癸○○是真正老板，被告庚○○則係人頭老板（核退字卷第五十、六十
    八頁、原審卷第六十七頁背面）；又財神賓果西餐廳每日營運所得匯入被告甲○○帳戶內，再轉入被告癸○○設於臺中市第二信用合作社戶頭內等情，除經被告
    甲○○在原審陳述明確外（原審卷第六十八頁背面），財神賓果西餐廳員工八十
    八年四、五月之薪資均由被告癸○○設於臺中市第二信用合作社五權分社000
    00000000號之支票帳戶內所支付乙事，亦有二信支票日曆帳簿及存摺各
    一本在卷可稽；另被告庚○○每月按時支領薪水，本薪及全勤獎金共三萬元乙事
    ，在薪津表及支票日曆帳冊等處處可見，被告庚○○填載之人事資料卡亦附於員
    工人事資料卡冊內，惟其內卻未見身為會計之被告甲○○之人事資料，有該人事
    資料卡冊在卷可按。又被告庚○○於原審審理時表示帳目均由被告甲○○記帳，
    伊不知甲○○如何記帳，該餐廳之營運收入隨即轉手清償伊以前之欠款云云。然
    查被告庚○○果真為實際負責人，何以毋庸負擔營運盈虧，每月按時支領薪水，
    並須填寫人事資料，又對於財務及會計竟完全不清楚，任由被告甲○○處理﹖且
    經警員在警訊問以「你並非本地人，是如何能獨自經營該龐大賭場﹖」，被告庚○○竟答以「是一位朋友叫小龍介紹的，但目前我沒有辦法找到他」之荒謬言詞
    （核退卷第五十四頁），顯與一般常情不合；況被告癸○○之同居女友甲○○、
    弟弟即被告辛○○及女兒即被告壬○○均在場為警查獲，被告癸○○豈會與該賭
    博無關。是被告庚○○供陳其為實際負責人及被告己○○於偵訊及原審審理時改
    稱被告庚○○為負責人云云，均係迴護被告癸○○之詞，不可採信。再查被告辛○○以財神賓果西餐廳顧問身分自八十八年三月起即每月支領薪水二萬元，經被
    告甲○○陳稱明確，並有薪津表附卷可憑；又一審共同被告游淑華在原審陳述，
    被告甲○○每月給伊十萬元以照顧被告辛○○子女，經警查獲是日伊打電話請被
    告辛○○前去載伊，被告辛○○到達時會打電話與伊等語。被告辛○○則供陳，
    伊在越正公司已工作很長時間，越正公司負責人為伊父親，每月支領三萬元薪水
    ，若薪水不夠用時伊父親會再給予幫助，伊在監執行時被告甲○○曾給予伊女友
    游淑華生活費，查獲日伊適應游淑華之請求前去搭載，游淑華將在一樓等伊云云
    ，其供述與被告甲○○及游淑華就有無支領薪水及搭載時約定見面之方式均不一
    。況不能以查獲是時，被告辛○○適不在該餐廳內，即認其非屬共犯，又被告庚○○在原審陳述伊積欠被告辛○○二十萬元，伊所經營之財神賓果西餐廳若有盈
    餘則陸續歸還被告辛○○，現已幾乎無積欠被告辛○○云云，亦核與被告辛○○
    在原審供陳，被告庚○○向伊借二十萬元，僅清償十萬元，尚積欠十萬元云云不
    合。查被告辛○○按月支領薪水，若財神賓果西餐廳僅係接濟性質，何需以按月
    給付之方式為之，又該薪水果若為借款之返還，被告庚○○與被告辛○○就欠款
    餘額此重要事項之陳述何以互相矛盾，被告甲○○亦在原審明確供述『（薪資表
    顧問「賴」是何人﹖）是辛○○』、「（你們每月給他錢﹖）是的，跟癸○○講
    好的」、「（辛○○擔任何職﹖）辛○○擔任公司顧問」、「他是幫忙而已」（
    原審卷第六十八頁），足徵被告辛○○確在財神賓果西餐廳工作，而領取月薪無
    誤。至於其他共同被告固在原審或警訊否認曾見過被告賴容甫在該餐廳工作云云
    ，惟被告辛○○為負責人癸○○胞弟，被告辛○○現假釋中，是其等之證詞顯亦
    迴護之詞。另越正公司負責人為被告辛○○父親，又財神賓果西餐廳之營業時間
    為二十四小時分三班制乙事，經被告甲○○、庚○○等人於警訊時陳述明確，是
    被告辛○○雖在越正公司服務，亦不礙其在財神賓果西餐廳工作之事實。而八十
    八年六月八日警訊，警員固曾訊以「為何在現場之電腦資料內，自八十六年十月
    起至八十八年六月四日止，每月初四公司皆會匯款給你﹖」，然查扣案薪津表係
    自八十八年五月起記載，現場電腦磁片經本院列表，亦係自八十七年五月一日起
    至同年六月三十日止之資料，並無確切事證證明被告辛○○自八十六年十月起即
    按月接受餐廳補助，是前揭警訊問句尚屬無據，不能作為認定事實之依據，而被
    告甲○○在本院翻異前詞，稱「以前因害怕吃官司，才會連癸○○一起說，以減
    輕責任」、「所記顧問，只是隨手記記」云云，然如為減輕刑責，應係矢口否認
    本身犯行，焉會反供承其同居人係負責人，既係帳冊，又焉會隨手記記，是被告
    甲○○在本院所述亦係護之詞，與事實不符，而在被告甲○○所有車牌號碼Ｘ
    三─○六○七號自用小客車內查得之現金七十五萬八千八百元是賭資，亦經被告
    甲○○在警訊供述明確（核退卷第五十頁），是被告癸○○所述該筆金錢非賭資
    云云，亦顯與事實不符，此外被告等犯行復有開分螢幕三十六臺、球臺螢幕十八
    臺、每場收支表一張、員工打卡單二張、打卡鐘一臺、主控電腦主機一臺、螢幕
    一臺、賭資五萬五千三百五十元、監視鏡頭九個、監視器螢幕二十七臺、開獎電
    視螢幕一臺、開獎海報八張、列表機一臺、開獎用主機臺一臺、賭資七十五萬八
    千八百元、帳冊七本、員工名冊二本、賭客聯絡簿三本、薪資表一本、貴賓卡一
    盒、計帳磁片一片、每日工作進度表及電腦支出明細表一箱、員工打卡單一疊及
    紅包袋一疊扣案可資佐證，被告癸○○及辛○○所辯，自非可採，本案事證明確
    ，被告等犯行至堪認定。
二、被告癸○○開設前揭餐廳，擺設開分螢幕三十六臺、球臺螢幕十八臺、主控電腦
    主機一臺、螢幕一臺、監視鏡頭九個、監視器螢幕二十七臺、開獎電視螢幕一臺
    ，規模龐大，又設帳管理，扣得賭資逾八十萬元，現場查獲工作人員達九人之多
    ，顯係以賭博為常業，核被告癸○○、甲○○、庚○○、乙○○、辛○○、丙○○、壬○○、戊○○、丁○○、己○○、子○○所為，均係犯刑法第二百六十七
    條之常業賭博罪。被告癸○○、甲○○、庚○○、乙○○、辛○○、丙○○、壬○○、戊○○、丁○○、己○○、子○○十一人間，就前開犯行，有犯意之聯絡
    及行為之分擔，均為共同正犯。又被告己○○於八十三年間，因犯賭博罪，經臺
    灣臺中地方法院判處有期徒刑五月確定，於八十三年七月二十五日易科罰金執行
    完畢，有臺灣臺中地方法院檢察署刑案資料查註紀錄表及臺灣高等法院被告全國
    前案紀錄表在卷可稽，其於受有期徒刑執行完畢後五年以內再犯有期徒刑以上之
    本罪，是為累犯，應依法加重其刑。原審依據前揭規定及罰金罰鍰提高標準條例
    第一條前段對被告等依法論罪，認事用法核無違誤，且本院審酌被告癸○○、甲○○以固定店面擺設電動賭博機具達三十六臺，僱請員工多人，二十四小時經營
    並採三班制，每日所得高達十五萬元，嚴重破壞社會善良風氣、情節不輕，被告
    癸○○並事先即尋妥掛名負責人，希冀被查獲後可據此卸責，被告庚○○雖坦承
    犯行，卻掩餘迴護被告癸○○，被告甲○○坦承犯行，犯後態度良好，被告辛○○亦圖卸刑責否認犯行，餘被告等則均尚能坦承犯行等一切情狀，認原審判處被
    告癸○○有期徒刑八月，判處被告庚○○有期徒刑七月，判處被告甲○○、辛○○各有期徒刑陸月，判處被告己○○（累犯）有期徒刑陸月，判處被告乙○○、
    丙○○、壬○○、戊○○、丁○○、子○○，各有期徒刑三月，並就被告甲○○
    、辛○○、己○○、乙○○、丙○○、壬○○、戊○○、丁○○、子○○部分均
    諭知易科罰金之折算標準，暨就扣案電動賭博機具開分螢幕參拾陸臺、球臺螢幕
    拾捌臺、每場收支表壹張、員工打卡單貳張、打卡鐘壹臺、主控電腦主機壹臺、
    螢幕壹臺、賭資新臺幣伍萬伍仟參佰伍拾元、監視鏡頭玖個、監視器螢幕貳拾柒
    臺、開獎電視螢幕壹臺、開獎海報捌張、列表機壹臺、開獎用主機臺壹臺、帳冊
    柒本、員工名冊貳本、賭客聯絡簿參本、薪資表壹本、貴賓卡壹盒、計帳磁片壹
    片、每日工作進度表及電腦支出明細表壹箱、員工打卡單壹疊及紅包袋壹疊分別
    依刑法第二百六十六條第二項、第三十八條第一項第二款規定依法宣告沒收，及
    就扣案之支票十九張、空白支票三本、本票登錄表四張、本票一疊、房屋契約書
    一本、存款簿八本、停車證二張、土地所有權狀二張、提款卡五張，以無事證證
    明係專供賭博罪所用之物，而不另為沒收之諭知，均屬合法妥適（惟扣案賭資新
    臺幣柒拾伍萬捌仟捌佰元，係在被告甲○○車上查獲，並非在賭檯或兌換籌碼處
    之財物，核屬被告癸○○所有，因犯罪所得之物，應予更正改依刑法第三十八條
    第一項第三款規定宣告沒收），上訴人等上訴意旨，或否認犯罪或請求減輕，均
    無理由，均應予駁回。
三、被告乙○○經合法傳喚，無正當理由不到庭，不待其陳述逕行判決。
據上論結，應依刑事訴訟法第三百七十一條、第三百六十八條，判決如主文。
本案經檢察官蔡秀男到庭執行職務。
中      華      民      國    八十九     年      十     月    二十五    日
                                  臺灣高等法院臺中分院刑事第五庭
                                        審判長法  官  郭  同  奇
                                              法  官  謝  說  容
                                              法  官  姚  勳  昌
右正本證明與原本無異。
不得上訴。
                                              書記官  陳  如  慧
中      華      民      國    八十九     年      十     月    二十六    日
附錄論罪科刑法條
刑法第二百六十七條：以賭博為常業者，處二年以下有期徒刑，得併科一千元以下罰
金。
                                                                        Ｃ


司法院資訊處製作；財團法人民間司法改革基金會備份。
